【裁判字號】    96,交聲,761
【裁判日期】    970430
【裁判案由】    聲明異議
【裁判全文】
臺灣臺南地方法院交通事件裁定        96年度交聲字第761號
移送機關    交通部公路總局嘉義區監理所臺南監理站
異議人即
受處分人    乙○○
上列受處分人因違反道路交通管理處罰條例案件，對於交通部公
路總局嘉義區監理所臺南監理站96年8月22日所為之裁決處分（
處分案號：嘉監南字第裁74—S00000000號），聲明異議，本院
裁定如下：
    主  文
原處分撤銷。
乙○○不罰。
    理  由
一、原處分意旨略以：異議人即受處分人乙○○（下稱異議人）
    駕駛所有之車牌號碼7366-NR自用一般小客車，經警舉發於
    民國（下同）96年7月8日下午3時20分許，在台南市○○路
    ○段與城北路138巷之交叉路口，有在多車道不依規定駕車
    之違規行為，嗣經交通部公路總局嘉義區監理所臺南監理站
    （下稱移送機關）查證後，復以其違規事實明確，依道路交
    通管理處罰條例第45條第4款、第63條第1項第1款（原裁決
    書漏載第1款）等規定，裁處異議人罰鍰新臺幣900元，並記
    違規點數1點。
二、本件聲明異議意旨則略以：
（一）本件案載違規時間，異議人係因道路設計錯誤，才會駕駛
      自小客車行駛於機慢車道，因當時異議人駕車沿台南市○
      ○路234巷口之外側車道行駛至138巷口處停等紅燈時，該
      路段並無設置機慢車道，異議人俟138巷口綠燈亮起後，
      欲切入汽車專用道，才會在機慢車道行駛約10公尺。
（二）至於異議人雖於警局陳述單中自陳駕車行駛於機慢車道約
      50公尺，然係因異議人對距離概念有誤所致，此由警局回
      函稱當時員警值勤位置係在城北路138巷口南向北約30公
      尺一節可知，因若異議人行駛機慢車道之距離係50公尺，
      值勤員警不可能於30公尺處攔查異議人。?
（三）又異議人迄今尚未收到舉發通知單，移送機關遽予裁罰，
      實為不妥，為此，聲明異議，請求撤銷原處分等語。
三、按行為人有本條例之情形者，應填製舉發違反道路交通管理
    事件通知單（以下簡稱通知單），並於被通知人欄予以勾記
    ，其當場舉發者，應填記駕駛人或行為人姓名、性別、出生
    年月日、地址、身分證統一編號及車主姓名、地址、車牌號
    碼、車輛種類。被查獲之駕駛人或行為人為受處分人時，應
    於填記通知單後將通知聯交付該駕駛人或行為人簽名或蓋章
    收受之；拒絕簽章者，仍應將通知聯交付該駕駛人或行為人
    收受，並記明其事由及交付之時間；拒絕收受者，應告知其
    應到案時間及處所，並記明事由與告知事項，視為已收受，
    違反道路交通管理事件統一裁罰基準及處理細則第11條第1
    項第1款定有明文。查：異議人雖陳稱尚未收到舉發通知單
    云云，惟其並不否認於移送機關所指稱違規當時，有遭員警
    攔查，而由台南市警察局96年7月8日南市警交字第S0000000
    0號舉發違反道路交通管理事件通知單收受通知聯者簽章欄
    記載「拒收通知單、拒簽」等語可知，舉發員警舉發當時，
    有欲將舉發通知單交付異議人，係因異議人拒絕收受，始未
    收到舉發員警欲交付之舉發通知單，依上開規定，視為異議
    人已收受舉發通知單，從而，異議人辯稱未收到舉發通知單
    一節，洵屬無據，合先敘明。
四、次按汽車駕駛人，爭道行駛有在多車道不依規定駕車情形者
    ，處新臺幣六百元以上一千八百元以下罰鍰；並得記違規點
    數1點；道路交通管理處罰條例第45條第4款、第63條第1項
    第1款分別定有明文。惟參諸行政罰法第7條第1項：「違反
    行政法上義務之行為非出於故意或過失者，不予處罰。」之
    規定，欲依上開道路交通管理處罰條例之規定予以處罰，必
    須汽車駕駛人主觀上有爭道行駛之故意或過失存在，始與上
    開規定相符合，倘若汽車駕駛人有正當之理由，無法控制汽
    車有爭道行駛之違規行為的發生，即與該規定之要件不符。
五、移送機關指稱異議人於上開時、地駕駛自小客車，行駛於機
    慢車優先道，有多車道不依規定駕車之違規行為一節，有台
    南市警察局96年7月8日南市警交字第S00000000號舉發違反
    道路交通管理事件通知單及台南市警察局97年3月5日南市警
    交字第09750073480號函各1份附卷可參，且為異議人所不爭
    執，自足信為真實。惟異議人辯稱係因台南市○○路234巷
    口往南至138巷口，並未有機慢車道之設置，自138巷口起才
    機慢車道之設置，因道路設計不良，其才會駕車於138巷口
    停等紅燈後，為駛入汽車專用道，駕車行駛機慢車道約10公
    尺等語，並提出照片6幀為證。經查：
（一）異議人陳稱遭舉發當時係駕駛自小客車，沿台南市○○路
      234巷口之外側車道往南駛至138巷口，並在138巷口前停
      等紅燈後，又繼續往南直行，業據其於本院96年12月14日
      調查時陳稱在卷，並有台南市警察局97年3月5日南市警交
      字第09750073480號函檢送異議人當時行駛路線之現場圖1
      份附卷可稽，自足信為真實。
（二）然異議人上開行駛路線，其中城北路234巷口往南至138巷
      口之路段，並未見有「機慢車優先」之標線設置，係繼續
      往南直行經過138巷口之紅綠燈號誌後，道路路面上始出
      現「機慢車優先」之標線設置，業據異議人提出照片6幀
      為證，且由台南市警察局97年3月5日南市警交字第097500
      73480號函所檢送之現場照片7幀，亦足證異議人所言非虛
      ；雖證人即舉發員警甲○○於本院96年12月14日調查時，
      證稱：「安明路從國聖橋下來到觀海橋間，整條路都有機
      慢車道的設置，異議人說城北路234巷口到138巷口的路
      段沒有機慢車道的設置與事實不符。」等語（見是日之訊
      問筆錄），惟由上開台南市警察局97年3月5日南市警交字
      第09750073480號函所檢送之現場圖中之記載可知，證人
      甲○○所稱之道路路面上之「機慢車優先」標線設置係設
      置在台南市○○路234巷口之北方，異議人駕車由城北路
      234巷口往南行駛，並無法看到該「機慢車優先」之標線
      設置。
（三）異議人駕車由城北路234巷口外側車道往南行駛至138巷口
      之紅綠燈號誌設置處，並無法看到該路段有「機慢車優先
      」之標線設置，業如前述，則異議人於138巷口停等紅燈
      後，再往南行駛時，雖地面上已出現「機慢車優先」之標
      線設置，然異議人所駕駛之自小客車本在外側車道行駛，
      自需一段反應距離後，始能由外側車道駛入內側之車道。
（四）又異議人陳稱其當時自城北路138巷口之紅綠燈設置處往
      南起駛僅行駛「機慢車優先」道約10公尺，其於警局陳述
      單上雖陳稱行駛約50公尺等語，然該錯誤係因對距離概念
      有誤所致。而由台南市警察局96年7月31日南市警交字第
      096 43198230號函記載：「查員警攔查位置於安明路4段
      138巷口前北往南約30公尺處」等語可知，若自城北路138
      巷口之紅綠燈設置處起算，異議人駕駛自小客車往南行駛
      機慢車道之距離係50公尺，則值勤員警不可能於南方之30
      公尺處攔查異議人，加上汽車駕駛人駕車行進中遭員警攔
      查，為將車輛駛往路邊停住，勢必再駕車行駛一段距離後
      始能為之，因此，異議人陳稱其當時自城北路138巷口之
      紅綠燈設置處往南起駛，僅駕駛自小客車行駛「機慢車優
      先」道約10公尺一節，自堪採信。
（五）而移送機關指稱異議人之違規時間係發生在97年7月8日下
      午3時20分，經本院職權查證結果，當日係星期日，而證
      人即舉發員警甲○○於本院96年12月14日調查時，亦證稱
      ：「當時車流量很大，異議人的車子從234巷口出來之後
      ，沒有辦法立刻進入快車道行駛。」等語（見是日之訊問
      筆錄），因此，縱異議人駕駛自小客車自城北路138巷口
      之紅綠燈設置處往南起駛，有違規行駛「機慢車優先」道
      約10公尺，然10公尺之距離顯不足使將異議人將所駕駛之
      自小客車由外側之「機慢車優先」道往內駛入汽車專用道
      ，自難認上揭違規行為，係出於異議人故意或過失之行為
      所致，從而，依行政罰法第7條第1項規定有責任始予處罰
      之原則，移送機關未斟酌是否有可歸責於異議人之違規情
      事存在，徒以異議人有駕駛自小客車行駛於機慢車優先道
      之行為，即逕行裁罰，於法即有未合。
六、綜上所述，異議人之異議為有理由，應由本院撤銷原處分，
    並另為不罰之諭知，以資適法。
七、據上論斷，應依道路交通管理處罰條例第87條第2項、道路
    交通案件處理辦法第20條前段，裁定如主文。
中    華    民    國    97    年    4     月    30    日
                      交通法庭  法  官  陳淑勤
以上正本證明與原本無異。
如不服本裁定應於送達後5日內向本院提出抗告狀。
                                書記官  陳金堂
中    華    民    國    97    年    4     月    30    日


司法院資訊處製作；財團法人民間司法改革基金會備份。
